臺灣臺南地方法院刑事判決
111年度金訴字第282號
公  訴  人  臺灣臺南地方檢察署檢察官
被      告  林忠勇



上列被告因洗錢防制法等案件，經檢察官提起公訴（111年度偵
緝字第332號、第333號），本院判決如下：
    主  文
林忠勇共同犯洗錢防制法第十四條第一項之洗錢罪，處有期徒刑
壹年，併科罰金新臺幣陸萬元，罰金如易服勞役，以新臺幣壹仟
元折算壹日；又共同犯洗錢防制法第十四條第一項之洗錢罪，處
有期徒刑柒月，併科罰金新臺幣肆萬元，罰金如易服勞役，以新
臺幣壹仟元折算壹日。應執行有期徒刑壹年肆月，併科罰金新臺
幣捌萬元，罰金如易服勞役，以新臺幣壹仟元折算壹日。
    事  實
一、林忠勇雖預見其所領取之款項極可能為詐欺集團之詐欺犯罪
    所得，且甚有可能因此領款、轉交行為造成金流斷點而掩飾
    、隱匿詐欺犯罪所得之去向，竟猶不顧於此，與真實姓名年
    籍不詳綽號「阿明」之成年人共同意圖為自己不法所有而基
    於詐欺取財及掩飾隱匿詐欺犯罪所得之洗錢之犯意聯絡，於
    民國110年4月間，林忠勇將其所申設之彰化商業銀行股份有
    限公司帳號000-00000000000000號帳戶（下稱彰化銀行帳戶
    ）及中華郵政股份有限公司帳號000-00000000000000號帳戶
    （下稱郵局帳戶），提供予「阿明」，「阿明」取得上開帳
    戶資料後，再分別㈠於110年5月13日某時起，以FACEBOOK臉
    書網路平臺（下稱臉書）、LINE通訊軟體（下稱LINE）與洪
    味珍聯繫，佯稱：可下注港彩、已中獎須支付處理費云云，
    致洪味珍陷於錯誤，於同年7月19日上午9時36分許，以臨櫃
    匯款新臺幣（下同）180萬元至上開彰化銀行帳戶；㈡於110
    年3月某日起，以臉書、LINE及門號：+00000000000號與孫
    柱珍聯繫，佯稱：可在網站下注、已中獎須先付款云云，致
    孫柱珍陷於錯誤，於同年6月21日上午9時45分許，以臨櫃匯
    款22萬元至上開郵局帳戶，旋於匯款當日均遭林忠勇提領一
    空，林忠勇並在不詳地點，將上開款項轉交「阿明」，而藉
    此製造金流斷點，隱匿詐欺所得之去向。
二、案經洪味珍訴由臺中市政府警察局霧峰分局、孫柱珍訴由新
    北市政府警察局中和分局報告臺灣臺南地方檢察署檢察官偵
    查起訴。
    理  由
一、程序方面： 
  ㈠按被告以外之人於審判外之言詞或書面陳述，除法律有規定
    者外，不得作為證據；又被告以外之人於審判外之陳述，雖
    不符同法第159條之1至第159條之4之規定，而經當事人於審
    判程序同意作為證據，法院審酌該言詞陳述或書面陳述作成
    時之情況，認為適當者，亦得為證據；而當事人、代理人或
    辯護人於法院調查證據時，知有第159條第1項不得為證據之
    情形，而未於言詞辯論終結前聲明異議者，視為有前項之同
    意，刑事訴訟法第159條第1項、第159條之5分別定有明文。
    查被告林忠勇就本判決所引用被告以外之人審判外之言詞或
    書面陳述之證據能力表示沒有意見（本院卷第41頁），本院
    於審理時提示上開審判外陳述之內容並告以要旨，且經檢察
    官及被告到庭表示意見，均未於言詞辯論終結前對該等審判
    外陳述之證據資格聲明異議，故本院審酌被告以外之人審判
    外陳述作成時之情況，並無不能自由陳述之情形，亦未見有
    何違法取證或其他瑕疵，且與待證事實具有關聯性，認為以
    之作為證據應屬適當，自均有證據能力。
　㈡本判決下列所引用之其餘文書證據或證物，並無證據證明係
    公務員違背法定程序所取得，亦無顯有不可信之情況，且經
    本院於審理期日提示予被告辨識而為合法調查，該等證據自
    得作為本案裁判之資料。　　
二、認定犯罪事實所憑之證據及理由：
  ㈠訊據被告固坦承有提供本案彰化銀行及郵局帳戶予「阿明」
    ，並於款項匯入當天旋即前往提領並交予「阿明」等情，惟
    矢口否認有本案詐欺取財、洗錢之犯行，辯稱：因「阿明」
    固定會向伊叫車，「阿明」跟伊表示其無帳戶，向伊借用帳
    戶供其匯款賭博所贏的錢，伊不疑有他，方將款項提領後交
    予「阿明」，伊絕無幫詐欺集團提領詐欺所得及洗錢之心云
    云。惟查：
  ⒈被告於110年4月間，將其所申設之本案彰化銀行帳戶及郵局
    帳戶，提供予真實姓名年籍不詳綽號「阿明」，「阿明」取
    得上開帳戶資料後，再分別㈠於110年5月13日某時起，以臉
    書及LINE與告訴人洪味珍聯繫，佯稱：可下注港彩、已中獎
    須支付處理費云云，致告訴人洪味珍陷於錯誤，於同年7月1
    9日上午9時36分許，以臨櫃匯款180萬元至上開彰化銀行帳
    戶；㈡於110年3月某日起，以臉書、LINE及門號：+00000000
    000號與告訴人孫柱珍聯繫，佯稱：可在網站下注、已中獎
    須先付款云云，致告訴人孫柱珍陷於錯誤，於同年6月21日
    上午9時45分許，以臨櫃匯款22萬元至上開郵局帳戶，旋於
    匯款當日均遭被告提領一空，被告並在不詳地點，將上開款
    項轉交「阿明」等情，業據被告所不爭執，核與證人即告訴
    人洪味珍、孫柱珍於警詢之證述相符，並有被告彰化銀行帳
    戶之開戶基本資料（含個人戶顧客印鑑卡、業務往來申請書
    、網路銀行服務申請書）及交易明細、郵局帳戶之基本資料
    及交易明細各1份（霧峰分局警卷第11頁至第14頁、中和分
    局警卷第17頁至第19頁）、告訴人洪味珍之内政部警政署反
    詐騙諮詢專線紀錄表、臺中市政府警察局第五分局四平派出
    所 受理詐騙帳戶通報警示簡便格式表、受(處)理案件證明
    單、第一銀行匯款申請書回條、第一銀行存摺封面及內頁、
    通訊軟體對話紀錄截圖照片各1份（霧峰分局警卷第17頁、
    第31頁、第55頁至第58頁、第65頁至第69頁、第74頁）、告
    訴人孫柱珍之内政部警政署反詐騙諮詢專線紀錄表、臺中市
    政府警察局太平分局新平派出所 受理詐騙帳戶通報警示簡
    便格式表暨金融機構聯防機制通報單、日盛銀行匯款申請書
    收執聯、通訊軟體對話紀錄截圖照片各1份（中和分局警卷
    第7頁至第9頁、第13頁、第15頁至第16頁）在卷可稽，此部
    分事實，應堪認定。
  ⒉被告雖以上詞置辯，然被告雖一再稱「阿明」為其長期叫車
    之客戶，然被告卻對「阿明」之姓名、職業或個人狀況毫無
    所悉，且無「阿明」任何之聯絡方式（本院卷第38頁），此
    與叫車常留有個人資料、搭車過程中，司機與乘客常有聊天
    、互動之常情相違，被告雖稱其亦曾懷疑「阿明」，為何未
    保留阿明聯繫方式以求自保？是被告與「阿明」是否熟識而
    足以使被告有信賴之基礎，已屬有疑。再者，被告於本院審
    理時，經訊問過程中稱「阿明」向其表示因非臺南人無法在
    臺南辦帳戶故向其借帳戶……其一早駕車搭載「阿明」後，除
    前往吃早餐外，「阿明」都在車上，因其所駕駛車輛為9人
    座，「阿明」坐第3排，其不知「阿明」與他人電話中談論
    之內容云云（本院卷第39頁、第69頁），更是臨訟卸責之謊
    言，臺灣金融機構帳戶之申辦並無以縣市為區分之情，為眾
    所皆知之事，而被告僅搭載一人，「阿明」卻乘坐於第3排
    ，更是有悖於常情，又從交易明細表觀之，被告於告訴人匯
    款後旋前往提領（如告訴人洪味珍所匯款項於上午9時49分
    入帳後，被告於同日上午10時8分即提款，中和警卷第13頁
    ），顯見被告或「阿明」對於告訴人受騙匯款的時間掌握精
    確，「阿明」於車上等待即在確認款項入帳後，旋與被告共
    同前往提款，被告卻稱其對此全然無悉，殊難想像。再者，
    被告於110年7月19日提款當天，同一筆詐欺匯入之款項180
    萬元，被告卻先以臨櫃提款160萬元後，再前往他處以ATM分
    別提款2萬、3萬、3萬、3萬、3萬、1萬元，然後再將提領全
    數175萬交予「阿明」，如此提款方式與詐欺集團為規避檢
    警偵查之提款方式相似，如被告所提領款項為正當，何以不
    在臨櫃一次提領完畢即可，卻以如此迂迴、耗時、費力之方
    式提款？被告對此僅一再堅稱係因「阿明」叫其這樣做，又
    表示如其多問「阿明」會生氣，然如被告所述其無償提供帳
    戶予「阿明」使用為真，「阿明」理應十分感謝被告，何以
    卻反由「阿明」主導被告提款之方式？顯見被告應可得知其
    所提領之款項為不法之所得，方有與「阿明」間「毋須多問
    」彼此心知肚明之默契，被告所辯顯屬臨訟卸責之詞，不足
    採信。
　⒊又詐欺集團利用電話、通訊軟體進行詐欺犯罪，並使用人頭
    帳戶作為工具供被害者轉入款項，及指派俗稱「車手」之人
    提領並轉交款項以取得犯罪所得，同時造成金流斷點而掩飾
    、隱匿此等犯罪所得之去向及所在，藉此層層規避執法人員
    查緝等事例，已在平面、電子媒體經常報導，且經警察、金
    融、稅務機關在各公共場所張貼防騙文宣廣為宣導，是上情
    應已為社會大眾所共知。故如刻意委由他人以隱蔽方法代為
    提領及轉交款項，顯係有意隱匿而不願自行出面提款，受託
    領款者就該等款項可能係詐欺集團犯罪之不法所得，當亦有
    合理之預期；基此，苟見他人以不合社會經濟生活常態之方
    式要求代為提領、轉交不明款項，衡情當知渠等係在從事詐
    欺等與財產有關之犯罪，並藉此掩飾、隱匿此等犯罪所得之
    去向及所在等節，均為大眾週知之事實。查被告為智識程度
    正常之成年人，具有一般之智識程度及相當之社會生活經驗
    ，對於上開各情自無不知之理，竟依指示經手詐欺犯罪所得
    ，因此造成金流斷點而掩飾、隱匿此等犯罪所得之去向及所
    在，堪信被告主觀上具有共同詐欺取財及洗錢之不確定故意
    ，其所為即均係以自己犯罪之意思，共同參與上開犯行至明
    。　　　
  ㈡綜上所述，被告前開所辯顯屬卸責之詞，洵無足採。本案事
    證明確，被告犯行堪予認定，應依法論科。
三、論罪科刑：　
　㈠洗錢防制法第15條之特殊洗錢罪，係在無法證明前置犯罪之
    特定不法所得，而未能依洗錢防制法第14條之一般洗錢罪論
    處時，始予適用。倘能證明人頭帳戶內之資金係前置之特定
    犯罪所得，即應逕以一般洗錢罪論處，自無適用特殊洗錢罪
    之餘地。另過去實務認為，行為人對犯特定犯罪所得之財物
    或利益作直接使用或消費之處分行為，或僅將自己犯罪所得
    財物交予其他共同正犯，祇屬犯罪後處分贓物之行為，非本
    條例所規範之洗錢行為，惟依新法規定，倘行為人意圖掩飾
    或隱匿特定犯罪所得來源，而將特定犯罪所得直接消費處分
    ，甚或交予其他共同正犯予以隱匿，或由共同正犯以虛假交
    易外觀掩飾不法金流移動，即難認僅單純犯罪後處分贓物之
    行為，應仍構成新法第2條第1或2款之洗錢行為（最高法院1
    08年度台上字第1744號、108年度台上字第3086號判決意旨
    參照）。被告與「阿明」，以上開所述迂迴層轉繳回詐欺贓
    款之方式，隱匿其等詐欺所得去向，所為已切斷資金與當初
    犯罪行為之關聯性，隱匿犯罪行為或該資金不法來源、去向
    ，使偵查機關無法藉由資金之流向追查犯罪，揆諸前開說明
    ，核與洗錢防制法第14條第1項規定之一般洗錢罪之要件相
    合。是被告所為，均係犯刑法第339條第1項之詐欺取財罪及
    洗錢防制法第14條第1項之一般洗錢罪。
　㈡又被告與真實姓名年籍不詳綽號「阿明」之人，就上開犯罪
    事實一、㈠及㈡所示之詐欺取財、洗錢犯行有犯意聯絡及行為
    分擔，均應論以共同正犯。再者，被告就犯罪事實所示犯行
    ，均係以一行為同時觸犯刑法第339條第1項之詐欺取財罪及
    洗錢防制法第14條第1項之洗錢罪，屬想像競合犯，應依刑
    法第55條前段之規定，從一重之洗錢防制法第14條第1項之
    洗錢罪處斷。而被告所為2次犯行，雖犯罪時間相近，但被
    害人均不相同，所侵害財產法益有異，時空上並非無從區隔
    ，在刑法評價上各具獨立性，且非經立法預設其本質係具持
    續實行之複次作為特徵予以特別歸類，使成獨立犯罪構成要
    件之行為態樣，依社會通念難認係出於一次犯意之決定，又
    非屬一個行為之持續動作，自難認被告成立接續犯包括一罪
    或想像競合犯，是被告所犯上開2次犯行，犯意各別，行為
    互殊，應予分論併罰。
　㈢爰審酌被告不思循正當途徑獲取財物，竟為貪圖輕易獲得金
    錢，無視近年來詐欺案件頻傳，行騙態樣繁多且分工細膩，
    每每造成廣大民眾受騙，損失慘重，更嚴重損及我國國際形
    象，仍為本案詐欺犯行，足見價值觀念嚴重偏差，並造成告
    訴人如事實欄所示之損害，所為實屬不該，況被告於客觀犯
    行明確之際，矢口否認犯行，且未試圖賠償告訴人之損失，
    本不宜寬待，惟兼衡被告自陳以司機為業，高職畢業之智識
    程度，暨其家庭、生活、犯罪動機、目的、手段、所生損害
    程度等一切情狀，分別量處如主文所示之刑，並就併科罰金
    刑部分均諭知易服勞役之折算標準，以示懲儆。而被告所犯
    之洗錢罪，犯罪方式與態樣，均屬雷同，侵害同種類法益，
    各次犯行之時間，亦極為接近，為免被告因重複同種類犯罪
    ，以實質累加之方式定應執行刑，致使刑度超過其行為之不
    法內涵，而違反罪責原則，故定如主文所示之應執行刑與諭
    知易服勞役之折算標準，以免失之苛酷。
　㈣末按洗錢防制法第18條第1項前段固規定「犯第14條之罪，其
    所移轉、變更、掩飾、隱匿、收受、取得、持有、使用之財
    物或財產上利益，沒收之」，其無「不問屬於犯罪行為人與
    否」之要件（絕對義務沒收），當以屬於（按指實際管領）
    犯罪行為人者為限，始應（相對義務）沒收。茲告訴人洪味
    珍、孫柱珍所匯入遭被告掩飾暨隱匿之受騙款項，雖於匯款
    當日即遭詐欺集團成員提領，查無屬於被告之財物或犯罪所
    得，自無從依上開規定或刑法第38條之1第1項規定宣告沒收
    。至被告供洗錢所用之本案彰化銀行帳戶、郵局帳戶，因案
    發後已成警示帳戶，難再危害社會而無保安之必要，爰裁量
    不宣告沒收。
據上論斷，應依刑事訴訟法第299條第1項前段，洗錢防制法第14
條第1項，刑法第11條、第28條、第339條第1項、第55條、第42
條第3項前段、第51條第5款、第7款，刑法施行法第1條之1第1項
，判決如主文。
本案經檢察官吳維仁提起公訴，檢察官蘇聖涵到庭執行職務。 
中　　華　　民　　國　　111 　年　　6　  　月　 28　　日
                  刑事第八庭  審判長法  官  鄭燕璘
　　　　　　　　　　　              法  官  郭瓊徽
　　　　　　　　　　　              法  官  陳碧玉
以上正本證明與原本無異。
如不服本判決應於收受本判決後20日內向本院提出上訴書狀，並
應敘述具體理由。其未敘述上訴理由者，應於上訴期間屆滿後20
日內向本院補提理由書狀（均須按他造當事人之人數附繕本）「
切勿逕送上級法院」。 
  　　　　　　　　　　　　　　　　　書記官　詹淳涵　　　
中　　華　　民　　國　　111 　年　　6 　　月　　28　　日

附錄本案論罪科刑法條全文：
中華民國刑法第339條
意圖為自己或第三人不法之所有，以詐術使人將本人或第三人之
物交付者，處5年以下有期徒刑、拘役或科或併科50萬元以下罰
金。
以前項方法得財產上不法之利益或使第三人得之者，亦同。
前二項之未遂犯罰之。
洗錢防制法第2條
本法所稱洗錢，指下列行為：
一、意圖掩飾或隱匿特定犯罪所得來源，或使他人逃避刑事追訴
    ，而移轉或變更特定犯罪所得。
二、掩飾或隱匿特定犯罪所得之本質、來源、去向、所在、所有
    權、處分權或其他權益者。
三、收受、持有或使用他人之特定犯罪所得。
洗錢防制法第14條
有第二條各款所列洗錢行為者，處7年以下有期徒刑，併科新臺
幣5百萬元以下罰金。前項之未遂犯罰之。前二項情形，不得科
以超過其特定犯罪所定最重本刑之刑。